臺灣基隆地方法院民事判決　　　　　　 99年度基簡字第755號
原　　　告　許榮麟
訴訟代理人　黃丁風律師
　　　　　　黃雅羚律師
被　　　告　江天生
被　　　告　江天壽
被　　　告　江許蓮珠
上列當事人間請求返還土地等事件，本院於中華民國100.年５月
４日辯論終結，茲判決如下：
    主  文
被告江許蓮珠應將坐落基隆市○○區○○段東勢小段0534地號土
地上如附圖Ａ部分之地上物拆除後，將土地交還原告。
原告其餘之訴駁回。
訴訟費用新臺幣柒仟陸佰元由被告江許蓮珠負擔。
本判決命被告江許蓮珠給付部分，得為假執行。但被告江許蓮珠
如以新臺幣參拾萬元為原告預供擔保，免為假執行。
    事實及理由要領
一、本件原告起訴主張：被告江天生及江天壽等人所有基隆市○
    ○區○○街54之３號平房鐵皮建物，於民國（下同）97年間
    拆除改建為２層樓鋼筋水泥樓房（下稱系爭房屋），建造過
    程中，渠一再告知不得越界，被告卻不為所動，為圖房屋及
    庭園格局方正及進出之方便，竟強行越界建造。建造完成後
    ，渠只好將系爭房屋大門前段左邊通行階梯、停車場及養魚
    池，房屋右前邊棟樑、屋後擋土牆及鐵皮倉庫等占用渠所有
    土地部分（以建造完成之圍牆或擋土牆等為界，經複丈測量
    ，占用面積共145.38平方公尺，約43.980坪），以每坪新臺
    幣（下同）8,000.元，售予被告江天生及江天壽２人。嗣被
    告江天生、江天壽及江許蓮珠等３人，為擴大及美化系爭房
    屋，竟在系爭房屋使用範圍外之渠所有系爭土地上，無權占
    用並擅自闢設種植區，種植花木及以塑膠片鋪蓋空地，更建
    造置放工具等雜物之工作室，伊等無權占用系爭土地範圍，
    經基隆市安樂地政事務所複丈結果如附圖編號Ａ所示。按所
    有人對於無權占有或侵奪所有物者，得請求返還之，民法第
    0767條定有明文，被告強行占有使用渠所有土地，渠自得依
    上開法律規定，請求被告將共同設置之種植區及工作室等地
    上物拆除，回復原狀後，將土地交還予渠等情，為此依民法
    第0767條之規定，提起本件訴訟，請求判決：被告應將系爭
    土地土地上如附圖所示Ａ部分面積700.平方公尺之種植區及
    工具室範圍內之植栽及地上物等拆除後，將土地返還予渠。
二、被告對於系爭土地係原告所有，並於其上設置上開地上物等
    事實並不爭執，惟以：原告起訴主張系爭土地被占用部分之
    苗圃設施及鐵皮屋，係由被告江許蓮珠經原告同意後，方予
    設置；又伊等從小即居住於系爭土地，惟房屋周遭雜草叢生
    ，有蛇類出沒，伊等為美化環境及安全，方去除系爭土地上
    之雜草，種植花木，並非原告所稱之「強行占用」等語，資
    為抗辯。並陳明：如受不利益之判決，請准供擔保免為假執
    行（即為以供擔保為條件得免為假執行之宣告）。
三、查原告主張：系爭土地為渠所有之事實，為被告所自認，並
    有原告提出之系爭土地所有權狀影本及土地復丈成果圖影本
    各１件附卷可資佐證，原告此部分之主張自堪信為真實。又
    主張：被告無權占用系爭土地，於其上設置種植區，種植花
    木及以塑膠片鋪蓋空地，建造工作室，置放工具等雜物，位
    置如附圖Ａ部分，面積共700.平方公尺等事實，除為被告江
    天生及江天壽２人所否認外，亦為被告江許蓮珠所自認，並
    經本院勘驗現場屬實，被告占用部分之位置及面積，亦經本
    院函請基隆市安樂地政事務所派員會測，製有「土地複丈成
    果圖」（即附圖）在卷可稽，原告此部分之主張亦堪信為真
    實。至原告主張：被告江天生及江天壽２人亦與被告江許蓮
    珠共同無權占用系爭土地部分，則為被告江天生及江天壽２
    人所否認，而原告亦無任何證據足以證明其所述為真，原告
    此部分之主張尚難信為真實。
四、按「所有權人對於無權占有或侵奪其所有物者，得請求返還
    之；對於妨害其所有權者，得請求除去之。」民法第0767條
    定有明文。被告江許蓮珠既無權占用原告所有系爭土地如附
    圖Ａ部分，面積700.平方公尺，如上所述，從而原告本依民
    法第0767條之規定，請求被告江許蓮珠將無權占用系爭土地
    部分之地上物拆除後，將所占用之土地返還予渠，自有依據
    ，應予准許。至原告既尚難以證明被告江天生及江天壽２人
    亦有與被告江許蓮珠共同無權占用系爭土地，亦如上述，則
    原告亦訴請渠２人共同將被告江許蓮珠無權占用系爭土地部
    分之地上物拆除後，共同將所占用之土地返還予渠，自無依
    據，而應不准許。
五、本件命被告江許蓮珠給付部分，係「就民事訴訟法第0427條
    第１項訴訟（關於財產權之訴訟，其標的之金額或價額在新
    臺幣50萬元以下者）適用簡易程序所為被告敗訴之判決」，
    依民事訴訟法第0389條第１項第３款規定，應依職權宣告假
    執行，爰依職權宣告之。又被告江許蓮珠亦陳明：如受不利
    益之判決，願供擔保免為假執行（即求為以預供擔保為條件
    得免為假執行之宣告），經核亦無不合，爰酌定相當之擔保
    金額，一併准許之。至被告江天生及江天壽２人既未受不利
    益之判決，則其免為假執行聲請之條件尚未成就，本院自亦
    不須宣告「免為假執行」，併予敘明。
六、訴訟費用7,600.元，依民事訴訟法第79條但書、第85條第１
    項但書規定，應由敗訴之被告江許蓮珠負擔，爰一併確定其
    數額如主文第３項所示。
七、據上論結，本件原告之訴為一部分有理由，一部分無理由，
    依民事訴訟法第0436條第２項、第79條、第85條第１項但書
    、第0389第１項第３款、第0392條第２項，判決如主文。
中    華    民    國    100   年    5     月    18    日
                  基隆簡易庭法      官  林金發
以上正本係照原本作成。
如不服本判決，應於本判決送達後20日內向本院提出上訴狀（應
附繕本）及繳納上訴裁判費，上訴於本院合議庭。
中    華    民    國    100   年    5     月    18    日
                            法院書記官  林建清